【裁判字號】    91,訴,2820
【裁判日期】    921231
【裁判案由】    搶奪
【裁判全文】
臺灣高雄地方法院刑事判決                        九十一年度訴字第二八二號
    公  訴  人  臺灣高雄地方法院檢察署檢察官
    被      告  丙○○
    選任辯護人  王國論  律師
                康進益
右列被告因搶奪案件，經檢察官提起公訴（九十一年度偵字第一六六○六號），本院
判決如左：
    主  文
丙○○無罪。
    理  由
一、公訴意旨以：被告丙○○基於意圖為自己不法所有之概括犯意，於如附表編號一
    至四所示之時間、地點，以獨自一人騎乘車牌號碼ＡＯＲ－七二九號重型機車，
    並以如附表編號一至四所示之方式，連續四次搶奪乙○○、己○○、丁○○及辛○○所有如附表編號一至四所示之財物，嗣又承前為自己不法所有之概括犯意，
    與綽號「義成」之不詳姓名年籍男子基於犯意之聯絡，以由被告丙○○騎乘車牌
    號碼ＡＯＲ－七二九號重型機車，綽號「義成」之男子搭載於機車後座動手行搶
    之行為分擔方式，共同搶奪壬○○所有如附表編號五所示之財物，得手後逃逸至
    高雄市○○路與福德路口，被告丙○○乃停車將貼於機車車牌之白布撕下，其時
    壬○○因追趕於後，始得查知被告丙○○犯案所用機車之車牌號碼，報警處理後
    ，警方循線查獲全情，因認被告所為係涉犯刑法第三百二十五條第一項之搶奪罪
    嫌云云。
二、按「犯罪事實應依證據認定之，無證據不得認定犯罪事實」、「不能證明被告犯
    罪者，應諭知無罪之判決」，刑事訴訟法第一百五十四條第二項、第三百零一條
    第一項分別定有明文。又事實之認定，應憑證據，如未能發現相當證據，或證據
    不足以證明，自不能以推測或擬制之方法，為裁判基礎（最高法院四十年台上字
    第八六號判例參照）；且認定犯罪事實所憑之證據，雖不以直接證據為限，間接
    證據亦包括在內，然而無論直接證據或間接證據，其為訴訟上之證明，須於通常
    一般之人均不致有所懷疑，而得確信其為真實之程度者，始得據為有罪之認定，
    倘其證明尚未達到此一程度，而有合理之懷疑存在而無從使事實審法院得有罪之
    確信時，即應由法院為諭知被告無罪之判決（最高法院七十六年台上字第四九八
    六號判例參照）。
三、本件公訴人認被告丙○○涉犯刑法第三百二十五條第一項搶奪罪嫌，無非係以：
    （一）被告於警詢之自白（二）被害人乙○○、己○○、丁○○、辛○○、壬○○於警詢中之指述（三）車牌ＡＯＲ－七二九號重型機車車籍作業系統查詢認可
    資料（四）實際勘驗被告警詢筆錄錄音，員警庚○○與被告間詢問情形正常，員
    警並未有以強暴脅迫非法取供之情事（五）被告前已有相同之搶奪前科，本案五
    件搶奪案件又均係發生於其交保在外期間（六）其又係被害人壬○○現場目擊犯
    嫌作案所乘機車之車主，且無法對其所有之機車為何出現於現場提出合理解釋為
    其主要論據。訊據被告堅決否認有何上開連續搶奪犯行，辯稱：伊交保後即至南
    投工作，上開搶奪案件皆不是伊做的，警察雖無刑求伊，但警察告訴伊，若不承
    認即要將伊提報為流氓等語，經查：
（一）審之被告於警詢時所供，其確曾自白本件公訴人所指述之前開連續搶奪犯行無
      誤，惟被告於本院審理時已提出該自白係出於不正之方法取得，則依刑事訴訟
      法第一百五十六條第三項後段之規定，自應由檢察官指出證明之方法，然本件
      檢察官並未指出證明之方法（刑事卷第一五六頁），是依前開規定，則此被告
      於警詢之自白已不得採為證據。
（二）而再審之公訴人所指稱被害人等人於警詢之指述：
  １、就附表編號一部分：被害人乙○○陳稱：「（你能否描述案發時、地遭搶奪時
      ，該名嫌犯之特徵？騎乘之交通工具？犯嫌人數？損失財物？有無報案？）當
      時該名搶匪為中等身材，．．．，騎乘一部深色重機車，．．．」、「現在本
      組偵訊室內之搶嫌丙○○經你現場指認其特徵及以頭戴安全帽之背影，是否就
      是九十一年四月二十六日十二時三十分許，在本轄中正一路一九四號人行道前
      行搶你之犯嫌？我沒有辦法指認」（警卷第三頁背面、第四頁）等語，顯見被
      害人乙○○並未指認被告即是搶嫌。
  ２、就附表編號二、三、四部分：被害人己○○陳稱：「（今警方借提涉嫌搶奪嫌
      犯丙○○經你當面指認是否為當時搶奪你財物之人？）經我指認結果林某之外
      形、體格等特徵很像當時搶奪我財物之人」（警卷第五頁）等語；被害人丁○○陳稱：「（現本分局借提搶奪嫌疑人丙○○是否為搶奪你財物之人？）當時
      搶嫌體型略瘦，經我當場指認搶嫌，其背影及體型跟案發當時搶我的搶嫌非常
      相像」（警卷第六頁）等語；被害人辛○○係陳稱：「（警方查獲搶嫌丙○○
      經你當面指認是否為當時搶奪你之人？）我當時受到驚嚇，但是我知道該名歹
      徒非常年輕，瘦高，看起來很像是現場之丙○○，．．．」（警卷第七頁）等
      語；被害人壬○○係陳稱：「那今日你於本分局刑事組內所看到之犯嫌丙○○
      ，是否就是於九十一年六月十七日二十二時五十分，在高雄市○○區○○路七
      十九號前涉嫌搶奪你皮包之人？）據我觀看丙○○的背影及體型都很類似那天
      搶我皮包之歹徒（當時乘坐在後座搶我的人），但因為案當時天色黑暗，且我
      又非常緊張，所以我並無法確認」（警卷第十頁）等語，亦均僅係陳稱很像，
      惟仍無法確認。
      從而，依被害人等人於警詢之指述，顯然無法逕認被告即為涉犯本件連續搶奪
      之人。
（三）至證人即被害人壬○○雖於警詢及本院審理時明確指稱該搶嫌所騎乘之機車車
      牌為「ＡＯＲ－七二九號」（警卷第十頁、刑事卷第五三頁），且據證人壬○○陳稱當時記得該車牌之經過係「因為當時是在看到他的車號後，就馬上用筆
      記錄下來，所以我可以肯定車號沒有記錯」、「我是一直記著，約隔一分鐘後
      ，到超商用筆記下」等語以觀，顯見證人壬○○所指稱之該車牌號碼並非係毫
      無所據，佐以證人壬○○與被告並不認識之情，已據證人壬○○陳明在卷，被
      告對此亦不爭執，是證人壬○○當不至任意構陷此車牌為搶嫌所騎乘機車之車
      牌，故當時搶嫌所騎乘機車之車牌應確係「ＡＯＲ－七二九號」無誤，惟因：
      １、依目前之社會狀況，車輛車牌遭偽造或變造之情事非無可能；２、縱當時
      所行搶之機車確為被告所有之車牌ＡＯＲ－七二九號之機車，然此僅能證明該
      機車係當時搶嫌所騎乘機車而已，能否認被告即為搶嫌，尚待審究，蓋實有可
      能當時係他人所騎乘該機車，而非被告所騎乘，是既有上開此種可能，則被告
      是否為本件搶奪之行為人，即屬有疑。
（四）且據被害人等人於警詢所稱，當時渠等遭搶奪之財物分別有手機、證件、信用
      卡、存摺、支票、金融卡等物，顯見不論係種類及數量均屬繁多，倘若被告真
      係有搶奪上開被害人等之財物，應係有可能會有留存上開相關之財物，惟依卷
      內證據所示，並未自被告處扣得任何相關之遭搶財物，雖有被告確有行搶該財
      物，僅係將其丟棄之可能，然此亦僅係可能，並無證據足資證明，從而，自被
      告處並未扣得任何被害人遭搶奪財物乙事，既係事實，則本件公訴人所指稱之
      搶奪犯行是否為被告所為，確有可疑。
（五）至被告於審理時聲請傳喚之證人甲○○雖到院證述並無於該公訴人指述之搶奪
      期間內向被告借用車牌ＡＯＲ－七二九號機車之情事（刑事卷第一五一頁），
      惟被告本無自證無罪之義務，是縱證人甲○○為上開之證稱，仍應審究其他證
      據是否足以認定被告犯行，是縱證人甲○○上開之所證與被告所供不符，並無
      法即為被告不利之認定，併此敘明。
四、綜上所述，被告是否有為連續搶奪之行為，本院認為仍存有合理之懷疑，尚未到
    達確信其為真實之程度。此外，復查無其他積極證據足資認定被告有上開搶奪之
    犯行，揆諸首揭法律規定與說明，既無足夠證據確信公訴意旨之指述為真實，不
    能證明被告犯罪，本院自應為無罪判決之諭知。
據上論斷，應依刑事訴訟法第三百零一條第一項，判決如主文。
本案經檢察官戊○○到庭執行職務。
中      華      民      國    九十二    年    十二    月    三十一    日
                                  臺灣高雄地方法院刑事第九庭
                                      審判長法  官  孫  啟  強
                                            法  官  楊  智  守
                                            法  官  楊  宗  翰
右正本證明與原本無異。
如不服本判決，應於判決送達後十日內，向本院提出上訴狀。
                                            書記官  陳  怡  真
中      華      民      國    九十二    年    十二    月    三十一    日


司法院資訊處製作；財團法人民間司法改革基金會備份。
